【裁判字號】    99,訴,966
【裁判日期】    991029
【裁判案由】    確認債權存在
【裁判全文】
臺灣臺南地方法院民事判決               99年度訴字第966號
原      告  丙○○
被      告  瑞展國際開發有限公司
法定代理人  乙○○
上列當事人間請求確認債權存在事件，經本院於民國99年10月15
日言詞辯論終結，判決如下：
    主    文
原告之訴駁回。
訴訟費用由原告負擔。
    事  實  及  理  由
壹、程序部分：
    按確認法律關係之訴，非原告有即受確認判決之法律上利益
    者，不得提起之，民事訴訟法第247條第1項前段定有明文。
    而所謂即受確認判決之法律上利益，係指法律關係存否不明
    確，原告在法律上之地位有不安之狀態存在或受侵害之危險
    ，而此種不安之狀態或危險，能以確認判決除去者而言。本
    件原告主張其對訴外人甲○○（原名何淑貞）有新臺幣（下
    同）1,243,008元債權，經取得上開債權之執行名義後，向
    本院執行處聲請對甲○○之薪資債權為強制執行。本院民事
    執行處於民國99年6月1日經以99年度司執字第41181號給付
    票款強制執行事件核發執行命令，禁止訴外人甲○○即何淑
    貞在276,800元；966,208元，及自85年11月26日起；
    87年3月17日起之範圍內，收取對被告瑞展國際開發有限
    公司之每月應領之薪資債權或為其他處分，被告瑞展國際開
    發有限公司亦不得對之為清償，被告於收受上揭執行命令後
    ，向本院民事執行處聲明異議，否認甲○○即何淑貞與被告
    間有上開之債權等情，經本院調取上開執行卷宗查明無訛。
    從而甲○○即何淑貞與被告間究有無上開債權關係存在即屬
    不明確，有致原告在私法上之地位受侵害之危險，而此項危
    險得以確認判決除去。是原告提起本件確認之訴，即有確認
    利益，應堪認定。
貳、實體部分：
一、原告起訴主張：原告與訴外人甲○○因給付票款強制執行事
    件，原告聲請本院以99年度司執字第41181號強制執行程序
    就甲○○任職於被告公司期間所得支領之各項薪資債權，於
    債權金額1,243,008元、執行費8,785元之範圍內予以扣押。
    經本院核發99年6月1日南院龍99司執速字第41181號執行命
    令，禁止甲○○在上開債權範圍內，收取對被告公司之每月
    應領之薪資債權或為其他處分，被告公司亦不得對之為清償
    ，惟被告公司於收受上開執行命令後，竟具狀聲明異議，否
    認甲○○對被告公司有薪資債權存在。惟據甲○○98年度綜
    合所得稅各類所得資料清單及財產歸屬資料清單所示，其於
    被告公司有營利所得達830,624元、投資金額有700,000 元
    ，甲○○於被告公司應任職重要職務領取高薪或紅利，被告
    上開聲請異議之事由顯有不實，爰依民事訴訟法第247條第1
    項及強制執行法第120條第2項之規定起訴等語。並聲明：確
    認甲○○對被告有1,243,008元之薪資債權及股東紅利債權
    存在。
二、被告抗辯以：訴外人甲○○前雖有投資被告公司，惟已於95
    年離職，並未擔任被告公司任何職務，亦非被告公司員工，
    對被告公司並無何薪資債權，另甲○○前雖對被告公司有出
    資額，然其出資額已於99年6月7日轉讓訴外人乙○○，現已
    非被告公司股東，而公司股東紅利均係年底發放，何碩萱對
    被告公司目前亦無何股東紅利債權存在等語，並聲明：求為
    判決原告之訴駁回。
三、兩造不爭執之事實：
（一）訴外人甲○○即何淑貞有積欠原告276,800元，及自85
      年11月26日起至清償日止按年利6釐計算之利息。966,2
      08元，及自87年3月17日起至清償日止按年利6釐計算之利
      息。執行費8,785元之債務。
（二）原告於99年5月26日持對訴外人甲○○即何淑貞之上開債
      權執行名義聲請強制執行債務人甲○○對第三人瑞展國際
      開發有限公司之薪資債權，經本院核發99年6月1日南院龍
      99 司執速字第41181號扣押執行命令在案，該扣押命令內
      容為「禁止甲○○即何淑貞在上開債權範圍內，收取對被
      告瑞展國際開發有限公司之每月應領之薪資債權或為其他
      處分，被告瑞展國際開發有限公司亦不得對之為清償」，
      上開扣押命令於99年6月4日送達被告瑞展國際開發有限公
      司。
（三）訴外人甲○○於99年6月7日將其對於被告瑞展國際開發有
      限公司之出資額450萬元，轉讓予訴外人乙○○。
四、本件之爭點為：甲○○對被告公司有無1,243,008元之薪資
    債權及股東紅利債權存在？茲就本院判斷意見分述如下：
（一）經查，原告主張其對訴外人甲○○有1,243,008元之債權
      ，甲○○於98年間有自被告公司領取830,624元，且有投
      資額700,000元之事實，為被告所不爭，並有原告提出之
      債權憑證、財政部高雄市國稅局財產歸屬資料清單及財政
      部高雄市國稅局98年度綜合所得稅各類所得資料清單各1
      份為憑，固堪信為真實。
（二）惟依強制執行法第118條第2項規定，同法第115條第1項之
      扣押命令，於送達第三人時發生效力，是除有同法第115
      條之1所定情形外，扣押命令之效力僅及於其生效時已存
      在之債權，而卷附本院民事執行處99年執速字第41181 號
      執行命令，係於99年6月1日發文，則上開本院執行命令之
      效力，自僅及於其後送達被告公司時已存在之訴外人甲○
      ○所得支領之各項勞務報酬債權，與扣押後應受及應增加
      之給付，至本院上開執行命令送達被告公司時，已由訴外
      人甲○○領訖之薪俸或其他各項勞務報酬，則非本院執行
      命令之扣押效力所及。又當事人主張有利於己之事實者，
      就其事實有舉證之責任，民事訴訟法第277條前段定有明
      文。查本件原告既主張甲○○對被告公司有1,243,008元
      之薪資債權及股東紅利債權存在，自應就此一有利於己之
      事實負舉證責任，原告雖提出高雄市國稅局98年度綜合所
      得稅各類所得資料清單一紙為證，惟該份清單僅能證明被
      告公司於98年度有給付甲○○830,624元之事實，並不能
      證明上開金額係甲○○之薪資收入，更無從證明甲○○目
      前仍有任職被告公司而確有薪資債權存在，原告復未舉出
      其他證據證明甲○○於執行法院發扣押命令當時或本案訴
      訟中對被告公司有薪資債權之法律關係，自難認原告之上
      開主張為可採。再有關原告主張甲○○對被告公司有股東
      紅利債權存在部分，原告亦僅提出財政部高雄市國稅局財
      產歸屬資料清單一紙為證，惟此僅足以證明甲○○於98年
      度對被告公司有700,000元之出資額，再依本院依職權向
      經濟部中部辦公室所調閱之被告公司資料，亦僅足以認定
      甲○○原對被告公司有450萬元之出資額，然其出資額亦
      已於99年6月7日轉讓予訴外人乙○○，亦不足以證明甲○
      ○目前對被告公司有股東紅利債權存在，況股份有限公司
      之股東始有所謂股東紅利，有限公司之股東則係僅有按公
      司章程所定之盈餘及虧損分派比例或標準，由公司於彌補
      虧損繳納稅捐後分派盈餘之權利，此觀公司法之規定自明
      ，被告公司係有限公司，是原告主張甲○○對被告公司有
      股東紅利債權存在，已有可議，且原告亦未舉出其他證據
      證明甲○○於執行法院發扣押命令當時或本案訴訟對被告
      公司有所謂股東紅利債權之法律關係，自難認原告之主張
      為真實。
五、綜上所述，原告既未能舉證證明甲○○對被告公司於執行法
    院發扣押命令時或現仍存有薪資債權或股東紅利債權之法律
    關係，原告提起本件訴訟，請求確認甲○○對被告公司有1,
    243,008元之薪資債權及股東紅利債權存在，即無理由，應
    予駁回。
六、結論：本件原告之訴為無理由，依民事訴訟法第78條，判決
    如主文。
中    華    民    國    99    年    10    月    29    日
                  民事第一庭   法   官  童來好
以上正本係照原本作成。
如對本判決上訴，須於判決送達後20日內向本院提出上訴狀。
如委任律師提起上訴者，應一併繳納上訴審裁判費。
中    華    民    國    99    年    10    月    29    日
                                書記官  凌昇裕

司法院資訊處製作；財團法人民間司法改革基金會備份。
